【裁判字號】    96,訴,157
【裁判日期】    970131
【裁判案由】    給付借款
【裁判全文】
臺灣宜蘭地方法院民事判決               96年度訴字第157號
原      告  家家水電有限公司
法定代理人  甲○○
原      告  甲○○即德林電料五.
上二人共同
訴訟代理人  林健智律師
被      告  奇力丹工程有限公司
                        之2
法定代理人  丙○○
被      告  山力水電工程有限公司
法定代理人  乙○○
上列當事人間給付借款事件，經本院於民國97年1月17日言詞辯
論終結，判決如下:
    主  文
被告奇力丹工程有限公司應分別給付原告甲○○即德林電料五金
行、家家水電工程有限公司新臺幣壹佰萬元、參佰萬元，及均自
民國九十六年九月二十三日起至清償日止，按年息百分之五計算
之利息。
被告山力水電工程有限公司應給付原告家家水電有限公司新臺幣
壹佰拾壹萬參仟玖佰捌拾陸元，並自九十六年九月十一日起至清
償日止，按年息百分之五計算之利息。
訴訟費用新臺幣伍萬貳仟陸佰捌拾捌元由被告奇力丹工程有限公
司負擔肆萬壹仟壹佰參拾元，其餘由被告山力水電工程有限公司
負擔。
本判決第一項於原告甲○○即德林電料五金行以新臺幣參拾參萬
參仟參佰參拾參元、原告家家水電有限公司以新台幣壹佰萬元供
擔保後，得假執行。
本判決第二項於原告家家水電有限公司新臺幣參拾柒萬壹仟參佰
貳拾捌元供擔保後，得假執行。
    事實及理由
甲、程序方面：
一、被告奇力丹工程有限公司（下稱奇力丹公司）、山力水電工
    程有限公司（下稱山力公司），經合法通知，被告奇力丹公
    司未於言詞辯論期日到場，被告山力公司未於最後言詞辯論
    期日到場，均無民事訴訟法第386條各款所列情形，爰依原
    告之聲請，由其一造辯論而為判決。
二、按訴狀送達後，原告不得將原訴變更或追加他訴；但被告對
    於訴之變更或追加無異議，而為本案之言詞辯論者，視為同
    意變更或追加，民事訴訟法第255條第1項前段、第2項分別
    定有明文。原告家家水電有限公司（下稱家家公司）起訴聲
    明第二項原係依買賣法律關係請求被告山力公司應給付原告
    家家公司新台幣（下同）1,113,986元，並自起訴狀繕本送
    達翌日起至清償日止，按年息百分之五計算之利息。嗣於審
    理中，將依買賣法律關係請求改列為先位之訴，並追加依民
    法第179條不當得利法律關係為備位之訴請求如上開聲明（
    見卷第61、63頁），被告山力公司對於原告家家公司前揭追
    加無異議，並為本案之言詞辯論，故原告所為之追加，自應
    准許。
乙、實體方面：
一、原告方面：
  (一)聲明：
  1.被告奇力丹工程有限公司應給付原告甲○○即德林電料五金
    行、家家水電有限公司新台幣（下同）100萬元、300萬元，
    並自起訴狀繕本送達翌日起至清償日止，按年息百分之五計
    算之利息。
  2.被告山力水電工程有限公司應給付原告家家水電有限公司新
    台幣1,113,986元，並自起訴狀繕本送達翌日起至清償日止
    ，按年息百分之五計算之利息
  3.訴訟費用由被告負擔。
  4.原告願供擔保請准宣告假執行。
  (二)陳述：
  1.被告奇力丹公司因承攬第三人順天營造有限公司（下稱順天
    營造公司）台九線69K+ 800~73K+800之拓寬工程之管線工程
    ，因財務調度而分別於民國93年12月20日、94年1月17日各
    向原告家家公司、甲○○即德林電料五金行借貸300萬元、
    100萬元供週轉，雙方言明於一月後即須返還，惟被告奇力
    丹公司屆期因財務不良而倒閉，致向原告之借貸無法依期返
    還，故請求被告奇立丹公司應返還上開借款，並聲明請求被
    告奇力丹公司應分別返還原告如上述聲明一所示之金額及利
    息。
  2.被告山力公司分別於93年12月29日、94年1月31日、94年1月
    18 日、94年1月20日向原告家家公司購買水電工程有關之器
    材，詎被告山力公司因財務困難致法定代理人逃避債務而行
    蹤不明，原告爰先位之訴依買賣法律關係，備位之訴依民法
    第179條不當得利法律關係，聲明請求被告山力公司應給付
    如聲明二所示
二、被告方面答辯意旨：
  (一)被告奇立丹公司未於言詞辯論期日到場，亦未提出書狀作何
    聲明及陳述。
  (二)被告山力公司則以：原告家家公司請求之貨款1,113,986元
    ，係原告家家公司與被告山力公司共同承攬順天公司台九線
    69K+ 800~73K+800拓寬工程之管路工程合作關係，由被告山
    力公司負責工程施工，原告家家公司則負責財務調度及資源
    部分，上開工程雖已完工，然因順天營造公司迄今未與被告
    山力公司結算，導致被告山力公司亦無法與原告家家公司結
    算等語。並聲明：原告之訴駁回。
三、被告山力公司與原告家家公司不爭執之事實：
  (一)原告家家水電有限公司有於93年12月29日、94年1月31日、
    94年1月18日、94年1月20日，將總價值共計1,113,986元之P
    VC管等材料交付予被告山力水電工程有限公司收受。
  (二)被告山力公司迄未給付任何材料錢予原告家家公司。
  (三)上開材料均已使用於工程中，無法返還。
四、得心證之理由：
  (一)被告奇力丹公司應分別給付原告家家公司借款300萬元、甲
    ○○德林電料五金行借款100萬元，及法定遲延利息部分：
  1.原告德林電料五金行、家家公司主張被告奇立丹公司分別借
    款100萬元、300萬元部分，業據原告家家公司、甲○○即德
    林電料五金行提出分別於93年12月20日、94年1月17日各匯
    款給被告奇力丹公司300萬元、100萬元之宜蘭縣頭城鎮農會
    匯款申請書各一紙為證，核屬相符。被告奇立丹公司對於原
    告家家公司、甲○○即德林電料五金行主張之事實，於相當
    時期受合法之通知，未於言詞辯論期日到場，亦未提出書狀
    作何聲明及陳述，依民事訴訟法第280條第3項前段準用同條
    第1項之規定，視同自認，堪信原告家家公司、甲○○即德
    林電料五金行之主張為真正。
  2.從而，原告甲○○即德林電料五金行、家家公司依消費借貸
    法律關係分別請求被告奇立丹公司各給付原告甲○○即德林
    電料五金行100萬元、家家公司300萬元之借款，及自起訴狀
    送達翌日即96年9月23日起至清償日止，按年息百分之五計
    算之利息，為有理由，應予准許。
  3.原告甲○○即德林電料五金行、家家水電公司陳明願供擔保
    ，請求宣告假執行，核無不合，茲分別酌定相當之擔保金額
    ，予以准許。
  (二)被告山力公司應給付原告家家公司1,113,986元，及法定遲
    延利息之部分：
  1.原告有於93年12月29日、94年1月31日、94年1月18日、94年
    1月20日，分別將總價值共計1,113,986元之PVC管等材料交
    給被告收受，且被告迄今尚未給付上開貨款給原告之事實，
    業據原告提出材料明細表一紙（見卷第7頁），且為被告所
    不爭執，堪信原告此部分主張為真實。惟被告則另以原告係
    與被告共同承攬上開工程，方交付上開材料給被告使用等語
    置辯，並提出兩造於93年12月20日簽訂之協議書為憑（見卷
    第72頁）。原告對於簽訂上揭協議乙節並不爭執，惟陳稱協
    議內容僅支援財務調度，並不包括材料提供等語在卷。而稽
    之該協議書內容載明：「雙方為共同合作經營有限公司台九
    線69K+800~73K+800拓寬工程之管路工，自93年12月20日起
    至94年4月底止（預定完工日期如有延期則順延之），由甲
    方（指被告）負責施工經營管理，乙方（指原告）支援財務
    調度…乙方財務支援於93年12月20日調度參佰萬元至甲方作
    運用，後續資金如需支援再行協調調度…」等語，原告陳稱
    依協議內容，上開工程原告僅支援被告財務調度，並不包括
    提供材料等語，應堪採信。而被告就原告有義務提供被告上
    開工程材料有利於己之事實，復未能舉證證明，被告此部分
    所辯，尚難採信。綜上，被告取得原告所給付之PVC管等材
    料共1,13,986元，既均未給付，則原告基於買賣法律關係請
    求被告給付貨款1,113,986元，及自起訴狀送達翌日即96年6
    月11日起至清償日止，按年息百分之五計算之利息，為有理
    由，應予准許。
  2.原告陳明願供擔保，請求宣告假執行，核無不合，茲酌定相
    當之擔保金額，予以准許。
  3.原告先位之訴既經認有理由，則備位之訴即無庸審究；又兩
    造所為其他攻擊防禦方法及舉證，經審酌後認均與結論不生
    影響，爰不一一論列，附此敘明。
五、結論：原告之訴為有理由，依民事訴訟法第385條第1項前段
    、第78條、第85條第1項，判決如主文。
中    華    民    國    97    年    1     月    31    日
                   臺灣宜蘭地方法院民事庭
                       法  官  林楨森
以上正本證明與原本無異
如對本判決上訴，須於判決送達後20日內向本院提出上訴狀。
中    華    民    國    97    年    2    月     5    日
                       書記官  邱美龍


司法院資訊處製作；財團法人民間司法改革基金會備份。
